臺灣高等法院高雄分院刑事判決　　　　99年度上訴字第1518號
上　訴　人
即　被　告　李鴻銓
選任辯護人　蔡錫欽律師
　　　　　　李建宏律師
上列上訴人因違反槍砲彈藥刀械管制條例等案件，不服臺灣高雄
地方法院99年度訴字第439 號中華民國99年8 月5 日第一審判決
（起訴案號：臺灣高雄地方法院檢察署99年度偵緝字第592 、59
3 號），提起上訴，本院判決如下：
    主  文
上訴駁回。
    事  實
一、李鴻銓前於民國91年間因違反政府採購法案件，經臺灣高雄
    地方法院以91年度訴字第3219號判決，判處有期徒刑6 月，
    並於92年9 月10日易科罰金執行完畢。而李鴻銓與顏士欽（
    業經臺灣高雄地方法院以98年度訴字第397 號案件，判處有
    期徒刑8 年6 月確定）係朋友關係，緣顏士欽寄住在李鴻銓
    所有位在高雄市左營區○○○路281 號13樓之1 之房屋，顏
    士欽明知具有殺傷力之制式手槍及子彈均為槍砲彈藥刀械管
    制條例所管制之管制物品，未經許可不得持有，竟基於持有
    制式手槍及子彈之犯意，於不詳時、地，向真實姓名、年籍
    均不詳之成年男子取得具有殺傷力，如附表編號1 、2 所示
    之制式半自動手槍共2 支及具有殺傷力口徑10mm之制式子彈
    7 顆、口徑9mm 之制式子彈9 顆（含附表編號3 所示之制式
    子彈3 顆，下合稱系爭槍彈），無故而持有之，並藏放在上
    址（此部分係顏士欽單獨所犯）。
二、嗣於97年1 月29日接近中午時，李鴻銓因前與張文雄方面之
    人士有債務糾紛，心生怨隙，得知顏士欽將上開槍彈藏放在
    前開房屋內，為持槍報復，乃與顏士欽共同基於非法持有手
    槍、子彈及使人受重傷害之犯意聯絡，先由顏士欽自該屋取
    出上開槍彈後，而與顏士欽共同無故而持有之，並一同前往
    張文雄位在高雄市三民區○○○路126 號1 樓住處（下稱張
    文雄住處），顏士欽於前往張文雄住處途中，即將附表編號
    1 所示之手槍（含口徑10mm之制式子彈7 顆）交付李鴻銓持
    有。嗣於同日中午12時5 分許，李鴻銓2 人抵達張文雄住處
    ，適張文雄在客廳等候正在廁所之友人龔宗勳，準備一同前
    往臺南善化進香之際，由李鴻銓率先進入張文雄住處客廳，
    並至張文雄之背後，顏士欽亦尾隨李鴻銓進入，李鴻銓旋呼
    喊：「文雄」，即持附表編號1 之手槍，顏士欽則持附表編
    號2 之手槍，分別朝張文雄腰部以下之身體、下肢及左前臂
    部位開槍（附表編號1 所示之槍枝擊發7 槍、編號2 所示之
    槍枝擊發6 槍），致張文雄受有雙側脛腓骨開放性骨折、骨
    盆骨折、右側髕骨骨折及左前臂、左小腿、右小腿、左大腿
    、右大腿、右膝暨左髖部多處槍擊穿刺傷之傷害，張文雄之
    雙側下肢並因槍傷骨折致嚴重變形，惟經送醫急救復健後，
    未達完全喪失及嚴重減損下肢機能之重傷狀態，而重傷未遂
    。李鴻銓2 人朝張文雄開槍後，立即逃離現場，警方獲報趕
    至上址槍擊現場採證，在現場扣得口徑10mm之彈殼7 顆、口
    徑9mm 之彈殼6 顆。嗣於98年2 月5 日，顏士欽前往屏東縣
    警察局潮州分局投案，並交出如附表編號1 、2 所示之制式
    半自動手槍共2 支及編號3 所示之制式子彈3 顆（業經試射
    滅失）。而李鴻銓則經臺灣高雄地方法院檢察署檢察官通緝
    後，於99年3 月3 日下午2 時10分至屏東縣政府警察局刑警
    大隊投案。
三、案經高雄市政府警察局三民第二分局移送臺灣高雄地方法院
    檢察署檢察官偵查起訴。
    理  由
壹、程序部分：
一、按被告以外之人於檢察事務官、司法警察官或司法警察調查
    中所為之陳述，與審判中不符時，其先前之陳述具有較可信
    之特別情況，且為證明犯罪事實存否所必要者，得為證據，
    刑事訴訟法第159 條之2 定有明文。是依本條規定，被告以
    外之人於檢察事務官、司法警察（官）調查時所為之陳述，
    屬傳聞證據，依同法第159 條第1 項規定，本無證據能力，
    必具備「信用性」及「必要性」二要件，始例外得適用上開
    第159 條之2 規定，認有證據能力，而得採為證據。此之「
    必要性」要件，必須該陳述之重要待證事實部分，與審判中
    之陳述有所不符，包括審判中改稱忘記、不知道等雖非完全
    相異，但實質內容已有不符者在內，且該審判外之陳述，必
    為證明犯罪之待證事實存在或不存在所不可或缺，二者兼備
    ，始足當之。故此所謂「為證明犯罪事實存否所必要者」，
    既必須達不可或缺之程度，自係指就具體個案案情及相關卷
    證判斷，為發現實質真實目的，認為除該項審判外之陳述外
    ，已無從再就同一供述者取得與其上開審判外陳述相同供述
    內容，倘以其他證據代替，亦無從達到同一目的之情形而言
    （最高法院95年度台上字第4414號判決意旨參照）。而所謂
    「具有可信之特別情況」，係屬「信用性」之證據能力要件
    ，而非「憑信性」之證據證明力，法院應經調查，依於審判
    外為陳述時之外部附隨環境或條件，除詢問有無出於不正方
    法、陳述是否出於非任意性外，兼須就有無違反法定障礙事
    由期間不得詢問及禁止夜間詢問之規定、詢問時是否踐行告
    知義務、警詢筆錄所載與錄音或錄影內容是否相符等各項為
    整體之考量，以判斷其先前之陳述，是否出於「真意」之信
    用性獲得確切保障（最高法院98年度台上字第7645號判決意
    旨參照）。辯護人主張：被害人張文雄警詢筆錄，為審判外
    陳述，無證據能力云云。經查，張文雄於警詢時之陳述，就
    其當初遭何人開槍打傷之與案情有重要關係事項，與其於原
    審審理時之陳述情節不符（見高雄市政府警察局三民第二分
    局97年2 月1 日通訊監察聲請書卷，下稱警一卷，第26-27
    、31-32 頁，原審卷第72-76 頁），故其於警詢時陳述，為
    證明被告犯罪事實存否所必要；另張文雄於受警方詢問時，
    尚查無何上開違反法律規定之情形，其亦未曾稱警詢筆錄記
    載有何不符之處，雖然張文雄於原審審理時證稱：我開刀出
    來的時候有麻醉藥，警方對我製作筆錄時有精神有點不濟等
    語（見原審99年6 月22日審判筆錄，原審卷第73頁背面），
    然查，張文雄係於97年1 月29日中午受槍傷當日，以及於同
    年2 月22日、同年月27日接受多次手術，有財團法人私立高
    雄醫學大學附設中和紀念醫院（以下稱高醫）98年5 月20日
    高醫附行字第0980001665號函附卷可稽（見原審98年度訴字
    第397 號卷一第18頁），則其於97年1 月30日及同年月31日
    2 次所製作之警詢筆錄，當時神智狀態，依常情其手術時所
    施打之麻醉藥效應已消退，而其陳述應不致受手術時麻醉藥
    之影響，此參諸其於第2 次警詢筆錄時，尚能更正李健瑀並
    非共犯，但確認被告仍係共犯之情，亦可認定。故認其上開
    警詢陳述時之外部附隨環境或條件，應具有可信之特別情況
    。依上開說明，張文雄之警詢筆錄，有證據能力。
二、再按鑑定人由審判長、受命法官或檢察官就鑑定事項有特別
    知識經驗者，或經政府機關委任有鑑定職務者，選任一人或
    數人充任之。再鑑定之經過及其結果，應命鑑定人以言詞或
    書面報告。鑑定人有數人時，得使其共同報告之。但意見不
    同者，應使其各別報告。以書面報告者，於必要時得使其以
    言詞說明。刑事訴訟法第198 條、第206 條分別定有明文。
    而鑑定之書面報告，屬同法第159 條第1 項之「除法律有規
    定者外」之情形，自仍具證據能力，不受傳聞法則之規範。
    又基於檢察一體原則，得由該管檢察長對於轄區內特定類型
    之案件，以事前概括選任鑑定人或囑託鑑定機關（團體）之
    方式為之，而此種依事前概括選任或囑託所為之鑑定書面，
    性質上與檢察官選任或囑託鑑定者無異，則依上開說明，有
    證據能力。卷附之內政部警政署刑事警察局（以下稱刑事警
    察局）98年2 月17日刑鑑字第0980015524號、98年3 月9 日
    刑鑑字第0980031378號鑑驗書、及99年12月7 日刑紋字第09
    90169029號鑑定書等，分別係法院所選定之指紋鑑定機關，
    或依臺灣高等法院檢察署檢察長、臺灣高雄地方法院檢察署
    檢察長概括選任鑑定人或囑託鑑定機關（團體）名冊之記載
    ，有關其轄區內槍彈有無殺傷力、槍彈比對相關之鑑定，係
    事前概括囑託為鑑定機關，則該等鑑定書面報告，依上開說
    明，均具有證據能力。
三、末按被告以外之人於審判外之陳述，雖不符刑事訴訟法第15
    9 條之1 至第159 條之4 之規定，而經當事人於審判程序同
    意作為證據，法院審酌該言詞或書面陳述作成時之情況，認
    為適當者，亦得為證據。當事人、代理人或辯護人於法院調
    查時知有第159 條第1 項不得為證據之情形，而未於言詞辯
    論終結前聲明異議者，視為有前項之同意，同法第159 條之
    5 第1 、2 項定有明文。立法意旨在於傳聞證據未經當事人
    之反對詰問予以核實，原則上先予排除，惟若當事人已放棄
    反對詰問權，於審判程序中表明同意該等傳聞證據可作為證
    據，基於尊重當事人對傳聞證據之處分權，及證據資料愈豐
    富，愈有助於真實發見之理念，且強化言詞辯論主義，使訴
    訟程序得以順暢進行，上開傳聞證據亦均具有證據能力。查
    本案據以認定被告犯罪事實存否之其他被告以外之人之言詞
    或書面陳述，被告、辯護人及檢察官於本院審理時（見本院
    99年10月28日準備程序筆錄，本院卷第46頁背面），均不爭
    執其證據能力而同意為證據，且於本院言詞辯論終結前，均
    未聲明異議，而本院審酌該言詞及書面陳述作成之情況，未
    見有何不適當之情形，故依前開規定，均得為證據。
貳、實體部分：
一、訊據被告李鴻銓對於共犯顏士欽有如事實欄一所載持有上開
    槍、彈，及其有與顏士欽一同前往張文雄住處，及被害人張
    文雄受有前揭傷害等情均不爭執，惟矢口否認有共同非法持
    有上開槍、彈及重傷未遂之犯行，辯稱：事前顏士欽有說要
    帶槍去找張文雄，但我有拒絕，不知當天顏士欽仍持槍、彈
    在身。又我也沒有持槍打傷張文雄，是顏士欽見張文雄要對
    我不利，才開槍保護我云云。辯護人則為被告辯護稱：依顏
    士欽之證詞可知，在現場實際開槍之人只有顏士欽一人，被
    告並未持有如附表編號1 所示之槍枝朝張文雄開槍，且顏士
    欽未曾向被告提及攜帶槍、彈一事，被告不知顏士欽帶槍、
    彈，被告對顏士欽槍擊張文雄之行為，並無犯意聯絡；張文
    雄警詢在高醫病房內製作筆錄時，因精神不濟，所以對案發
    當時是否為2 人開槍等情，無法清楚陳述，且又係在警方引
    導下誤指到場之人為綽號「飛龍」與「香腸」2 人，張文雄
    又於原審審理時翻異前詞，故張文雄指述是否與事實相符，
    已有疑義，而不能為被告不利認定之依據；又扣案槍枝經送
    鑑定，並未發現有被告之指紋，再依警方為現場勘察採證時
    ，距案發時間已相隔約55分鐘，且依警方製作之現場測繪圖
    顯示，客廳內沙發椅的位置已遭搬移，應可推知警方鑑識人
    員到達現場前，救護人員已先到場，致搬動桌椅以騰出空間
    對張文雄施以緊急治療並置放擔架，而致現場遭破壞，故測
    繪圖所示之彈殼落點顯非最初原始落點，而不能以彈殼落點
    為被告不利之認定云云（見100 年2 月22日審判筆錄及刑事
    辯護意旨狀，本院卷第95-100頁）。經查：
  (一)如附表所示之手槍2 支、子彈3 顆，係於98年2 月5 日，顏
    士欽前往屏東縣政府警察局潮州分局投案時主動交出，並經
    扣押在案等情，有屏東縣政府警察局潮州分局搜索扣押筆錄
    、扣押物品目錄表在卷可按（見高雄地檢署98年度偵緝字第
    361 號卷，下稱偵三卷，第12至13頁）。另附表所示之槍枝
    、子彈經送刑事警察局以性能檢驗法、試射法、比對顯微鏡
    比對法、檢視法、電解腐蝕法鑑定結果：(1)送鑑手槍1 支（
    槍枝管制編號：0000000000，即附表編號1 所示之槍枝），
    認係口徑0.40吋制式半自動手槍，為奧地利GLOCK 廠23型，
    槍號為AWY154，槍管內具有6 條右旋來復線，擊發功能正常
    ，可供擊發同口徑制式子彈使用，認具殺傷力；(2)送鑑手槍
    1 支（槍枝管制編號：0000000000，即附表編號2 所示之槍
    枝），認係口徑9mm 制式半自動手槍，為德國WALTHER 廠P9
    9 型，槍號遭磨滅，經以電解腐蝕法重現結果，因磨滅過深
    無法重現，槍管內具有6 條右旋來復線，擊發功能正常，可
    供擊發同口徑制式子彈使用，認具殺傷力；(3)送鑑子彈3 顆
    （即附表編號3 所示之子彈），認均係口徑9mm 制式子彈，
    均經試射，可擊發，認均具殺傷力等情，亦有該局98年2 月
    17日刑鑑字第0980015524號鑑驗書暨照片附卷為佐（見偵三
    卷第45-46 頁）。故附表所示槍、彈，均具殺傷力，而係未
    經許可不得非法持有之槍、彈之事實，應可認定。
  (二)又刑事警察局以附表編號1 、2 所示之制式半自動手槍試射
    彈殼，經與該局檔存涉槍彈頭、彈殼比對結果，發現(1)槍枝
    1 支（槍枝管制編號：0000000000，即附表編號1 所示之槍
    枝）試射彈殼，與高雄市政府警察局97年2 月1 日高市警鑑
    字第97012001號刑事案件證物採驗紀錄表送鑑「張文雄遭槍
    擊案」內口徑10mm之彈殼7 顆（警製現場勘察初報表編號6
    、8 、9 、11、14、25、27處，見警一卷第4- 8頁）之彈底
    特徵紋痕相吻合，認均係由該槍枝所擊發；(2)槍枝1 支（槍
    枝管制編號：0000000000，即附表編號2 所示之槍枝）試射
    彈殼，與上開高雄市政府警察局刑事案件證物採驗紀錄表送
    鑑之口徑9mm 彈殼6 顆（上揭勘察初報表編號3 、4 、5 、
    7 、12、28處）彈底特徵紋痕相吻合，認均係由該槍枝所擊
    發；(3)另上開高雄市政府警察局送鑑之彈頭6 顆（上揭勘察
    初報表編號15至17、45至47）、彈頭包衣1 顆（編號24），
    因其來復線特徵紋痕不足，無法確認是否為送鑑手槍所擊發
    等情，有刑事警察局98年3 月9 日刑鑑字第0980031378號函
    在卷可稽（見偵三卷第55-56 頁）。依上開鑑驗結果，可認
    顏士欽所持有之具殺傷力之制式子彈，於97年1 月29日中午
    12時5 分許，由附表編號1 所示之手槍所擊發口徑10mm之子
    彈7 顆、附表編號2 所示之手槍所擊發口徑9mm 之子彈6 顆
    ，以及於98年2 月5 日前往屏東縣政府警察局潮州分局投案
    時主動交出口徑9mm 之子彈3 顆（即附表編號3 所示之子彈
    ），合計口徑10mm、9mm 之制式子彈各7 顆、9 顆等事實，
    應堪認定。
  (三)而被告前揭所辯，固與共犯顏士欽所供稱：97年1 月29日中
    午12時5 分許，有與李鴻銓共同前往張文雄住處，要找張文
    雄談事情，我為了保護自己及李鴻銓，就帶上開槍、彈在身
    。當時見張文雄彎腰像要拿槍，以為張文雄要對李鴻銓不利
    ，才朝張文雄開槍，第1 支槍開到沒子彈後，因為聽到有腳
    步聲，以為有人出來了，又拿第2 支槍出來射擊。我只是要
    制止張文雄，保護李鴻銓，並沒有要使張文雄受重傷的故意
    ，而且上開槍、彈，均為我1 人所持有，也是我持之開槍的
    ，李鴻銓沒持槍亦沒開槍射擊張文雄云云一致（見偵三卷第
    5-6 、9-12、27-28 、37-40 、43-44 、57-58 頁，原審98
    年度訴字第397 號卷第5-7 、12-15 、23-24 、30-31 、17
    3-183 頁，本院98年度上訴字第1323號卷第21-22 頁）。惟
    查：
  (1)顏士欽確有於97年1 月29日中午12時5 分許，攜帶上開槍、
    彈與被告共同前往張文雄住處開槍射擊張文雄，並於98年2
    月5 日交出如附表所示之槍彈等事實，業據顏士欽所自承，
    核與證人張文雄、龔宗勳、唐美卿、李健瑀證述之情節大致
    相符，並有前述搜索扣押筆錄、扣押物品目錄表及如附表所
    示之制式半自動手槍、制式子彈可佐。而警方於案發當天下
    午1 時至5 時許，搜索槍擊案發現場後，在張文雄住處客廳
    內之門口處地面、南側落地窗處地面、電視前地面、小冰箱
    前地面、L 型辦公桌前、內地面上，扣得口徑10mm、9mm 之
    彈殼各計7 顆、6 顆，其中10mm之彈殼（即上開現場勘察初
    報表編號6 、8 、9 、11、14、25、27處）係附表編號1 所
    示之手槍所擊發；9 mm之彈殼（即編號3 、4 、5 、7 、12
    、28處）係附表編號2 所示之手槍所擊發等情，業經認定如
    前，並有上開刑事警察局98年3 月9 日函為徵，足認本案現
    場所遺留之子彈彈殼確係由顏士欽所交出如附表編號1 、2
    所示之手槍所擊發之事實，應可認定。
  (2)又被告曾於案發當晚，為爆料而主動以電話向蘋果日報高雄
    都會中心採訪組記者王勇超陳述該案係其所為等情，已據證
    人王勇超於警詢及原審審理時證述綦詳（見警一卷第37-38
    頁，原審卷第76-78 頁），亦即案發當晚被告即曾自白本案
    犯行。又被害人張文雄於警詢時稱：「案發當天我約龔宗勳
    要去臺南拜拜，當時龔宗勳在我家後面的廁所，我背向門口
    彎腰在客廳小冰箱拿牛奶，綽號『香腸』之李鴻銓就帶1 名
    男子進來我家客廳，走到我背後約半公尺距離，李鴻銓就叫
    我『文雄』，同時朝我開了幾槍，我右小腿先中槍，跌坐在
    地上，李鴻銓又再往前靠近我，我問他：『真的要這樣嗎？
    』，他說：『跟你沒關係嗎？』，隨後又繼續朝我開好幾槍
    ，之後他們就離開。我只有看見李鴻銓持槍對我射擊，另1
    名男子進門後都一直站在門口靠落地窗處，不確定該名男子
    有無持槍對我射擊，因為當時背光，只記得該名男子比李鴻
    銓高約10公分」等語甚詳（見警一卷第31-32 頁），已明確
    指訴被告確有開槍射擊張文雄，而張文雄此部分所指述，又
    與現場槍擊後血跡及2 枝槍枝所擊發之彈殼掉落地面分布之
    情形大致相符（詳後述），又張文雄於案發後曾於97年1 月
    30日及同年月31日共2 次受警詢，於第一次警詢時曾指述係
    被告與其兄即綽號「飛龍」之李健瑀2 人所共犯，但於第2
    次警詢時，張文雄即更正其指述，而排除李健瑀共犯，但仍
    指述係被告近距離持槍射擊，另一名身高較高的男子則站在
    門口處告落地窗處等情，此有張文雄該2 次警詢筆錄在卷可
    稽（見警一卷第27-32 頁），張文雄於第2 次警詢時並稱：
    因案發前被告兄弟曾遭打傷，故我見到被告就聯想到李健瑀
    係一起犯案，但警方提供李健瑀供我觀看其身高後，則與當
    時站在門口之男子不符等語，張文雄因而排除李健瑀共犯並
    更正其先前之指述，則張文雄第1 次警詢時，可能因事發突
    然，而憑直覺推斷犯案之人，但於第2 次警詢時，已足認其
    業經仔細回想而為指述，且張文雄上開2 次警詢，亦均始終
    指述被告在近距離對其開槍之事實，並與上開現場情形相符
    ，再參諸被告之兄李健瑀於警詢時稱：被告與張文雄等人間
    確有糾紛等語（見97年1 月31日警詢筆錄，警一卷第11-14
    頁），故認張文雄警詢之指述，應可採信。又張文雄係於97
    年1 月29日中午受槍傷當日，以及於同年2 月22日、同年月
    27日接受多次手術，有高醫98年5 月20日高醫附行字第0980
    001665號函附卷可稽（見原審98年度訴字第397 號卷一第18
    頁），則其於97年1 月30日及同年月31日2 次所製作之警詢
    筆錄，當時神智狀態，依常情其手術時所施打之麻醉藥效應
    已消退，而其陳述應不致受手術時麻醉藥之影響，此參諸其
    於第2 次警詢筆錄時，尚能更正李健瑀並非共犯，但確認被
    告仍係共犯之情，亦可認定。
  (3)又查，顏士欽與張文雄於案發前不曾謀面，更無任何怨隙，
    此為顏士欽、張文雄一致陳明在卷，依常情，顏士欽應無槍
    擊證人張文雄之動機，則顏士欽尚不致於在被告不知情之情
    形下，自行攜帶槍、彈前往張文雄住處，而甘冒觸犯刑責，
    無端槍擊張文雄，並使自己與被告同受相關刑責之追訴，再
    參諸張文雄上開可以採信之指述，被告係率先進入屋內近距
    離槍擊張文雄，身高較高之顏士欽則係站在門口處之情，故
    顏士欽應係受被告指示，攜帶上開槍、彈一同前往張文雄住
    處，並由被告率先近距離在張文雄住處客廳冰箱前向張文雄
    開槍射擊後，顏士欽亦隨之在張文雄住處門口開槍射擊等情
    ，應可認定。另按刑事法上關於未經許可持有槍枝、子彈罪
    之成立，所謂「持有」，並非必需親自對該槍、彈實行管領
    行為為必要，如以共同犯罪之意思，事先有犯意之合致，而
    由其中一部分人對該槍、彈實行占有、管領行為者，仍應論
    以該未經許可持有槍、彈罪之共同正犯；又所謂持有，係指
    執持占有之意，祇要將槍、彈置於自己管領之下，即實力支
    配狀態中，即足當之，與時間長短並無必然之關係（最高法
    院97年度台上字第1183、5247號、及96年度台上字第3718號
    判決意旨參照）。再所謂共同正犯，包括同謀犯及實施正犯
    ，在共同之犯罪計畫內，亦即犯意聯絡範圍內，由其中一部
    分人實施犯罪之行為，或各自分擔犯罪行為之一部分，而有
    相互利用他人之行為，遂行其犯罪之目的，即屬成立（最高
    法院88年度台上字第6895號判決意旨參照）。查被告與共犯
    顏士欽2 人事前相約前往張文雄住處解決債務糾紛，並由顏
    士欽先取得上開槍、彈，而與被告共同持槍、彈至張文雄住
    處，嗣並分持附表所示槍枝朝張文雄射擊，業經認定如前，
    則被告就顏士欽於97年1 月29日接近中午之際，自高雄市左
    營區○○○路281 號13樓之1 之房屋拿出上開槍、彈，並攜
    槍共同前往張文雄住處之行為，顯與顏士欽係基於相同之目
    的而為，被告對於顏士欽未經許可持有並攜帶上開槍、彈至
    張文雄住處之行為，事先顯已有預見並有犯意之合致，揆諸
    前開說明，被告應就本件非法持有上開槍、彈之行為，與顏
    士欽共同負責。是被告自97年1 月29日接近中午開始與顏士
    欽共同持有上開槍枝、子彈，及其等就其後持槍射擊張文雄
    之行為，有犯意聯絡及行為分擔等節，均堪肯認。
  (4)此外，依前載之現場勘察初報表及附於原審卷第107-108 頁
    之現場測繪圖所示，血灘係在屋內客廳小冰箱前地面，即現
    場測繪圖編號21之位置，亦即張文雄係在此一位置遭槍擊受
    傷。而現場測繪圖編號6 、8 、9 、11、14、25、27係附表
    編號1 所示之手槍所擊發之口徑10mm彈殼掉落處，其中編號
    11、14、25、27之彈殼即大多數10mm彈殼落點，距離張文雄
    住處客廳之冰箱較近，而編號3 、4 、5 、7 、12、28係附
    表編號2 所示之手槍所擊發之口徑9mm 彈殼掉落處，其中編
    號3 、4 、5 、7 、12之彈殼即大部分9mm 彈殼掉落點多在
    靠近張文雄住處門內外及騎樓上，距離客廳小冰箱相對較遠
    之處，據此可判斷附表編號1 所示之手槍應是近距離射擊張
    文雄所用之槍枝，而附表編號2 之手槍則是在門口附近射擊
    所用之槍枝，此現場測繪圖顯示案發後情形，與張文雄上開
    警詢時之指述相符，復參酌張文雄上揭證稱被告才是近距離
    開槍射傷其之人，應認被告當時所持之槍枝就是附表編號1
    所示之手槍。再輔以張文雄於原審審理時證稱：開槍當時，
    開槍的人在我旁邊，另1 個人就在靠門那邊，距離約397 公
    分（經當庭實測）等語（見原審卷第74頁反面），與現場測
    繪圖所示張文雄客廳小冰箱前地面血灘與門口之距離大致吻
    合，足認其此部分之陳述可以採信，以及上述口徑9mm 彈殼
    掉落處等各情，亦足認定顏士欽應是持附表編號2 之手槍，
    站在張文雄住處門口開槍射擊之人。故顏士欽於上開供述及
    於原審審理時證稱：我當時是先持附表編號1 之手槍射擊張
    文雄，射到沒子彈才換附表編號2 之手槍射擊云云，非但與
    本院上開認定不合，亦與其自稱未曾在張文雄住處內走動，
    只在門口桌子附近開槍而已云云相違，因若其所述持附表編
    號1 之手槍站在門口桌子處開槍為真，口徑10mm之彈殼落點
    不應落在現場測繪圖編號11、14、25、27之張文雄住處客廳
    電視前地面、小冰箱前地面、L 型辦公桌前、內地面上之位
    置，此觀現場測繪圖自明，顏士欽就此所述，顯悖於事實，
    洵無足採。從而被告及顏士欽均稱：李鴻銓沒有持槍，也沒
    開槍射擊張文雄云云，均屬事後卸責之詞，不能採信。況被
    告自陳：顏士欽是其小弟等語（見高雄地檢署99年偵緝字第
    592 號卷，下稱偵五卷，第51-54 頁），與被告李鴻銓之兄
    李健瑀於偵訊時稱：顏士欽算是李鴻銓的小弟等語一致（見
    高雄地檢署99年度他字第923 號卷，下稱偵一卷，第77-78
    頁），又被告與顏士欽均供稱：被告於案發後有留新臺幣（
    下同）40多萬元供顏士欽花用等語，亦足令人懷疑顏士欽稱
    ：本案為其1 人所為一節，係迴護李鴻銓之詞。故顏士欽所
    陳述，應不能為被告有利之認定。另辯護人又以：警方為現
    場勘察採證時，距案發時間已相隔約55分鐘，且依警方製作
    之現場測繪圖顯示，客廳內沙發椅的位置已遭搬移，應可推
    知警方鑑識人員到達現場前，救護人員已先到場，致搬動桌
    椅以騰出空間對張文雄施以緊急治療並置放擔架，而致現場
    遭破壞，故測繪圖所示之彈殼落點顯非最初原始落點，而不
    能以彈殼落點為被告不利之認定云云，然查，依上開警方製
    作之現場勘察初報表所示，現場測繪圖編號10、42、43之屋
    內客廳南側桌子及屋內客廳辦公桌沙發椅等處，該桌子及沙
    發椅位置曾遭搬移，有該勘察初報表及測繪圖在卷可稽（見
    警一卷第5 頁正、反面、原審卷第108 頁），但該2 處均未
    靠近上開彈殼掉落地，若為救護人員為救護而為必要之搬移
    ，亦不致於破壞現場彈殼掉落之位置，故辯護人此部分所辯
    ，尚不能採。
  (5)另被害人張文雄於原審審理時先後證述：不認識當天來開槍
    的人，不知道是否是被告所為，也不能確認開槍的人就是被
    告云云（見原審98年度訴字第397 號卷，下稱院一卷，第17
    3-183 頁，原審卷第73頁）。然其於警詢時已明確證陳被告
    即係持槍朝其開槍之人，且可以採信，詳如前載，則其於原
    審審理時之上開證述，已難憑信。且供述證據，常因陳述人
    本身對於事物之認知、理解、感受、記憶、描述，與正義感
    減退或良心發現等內在因素，及人情壓力、金錢誘惑、利益
    交換、情勢逼迫等外在因素之影響，而難期一致，其翻異者
    屢見不鮮。本院審酌證人張文雄係於案發後之97年1 月30
    日，在高醫接受警察詢問時，主動供陳持槍朝其開槍之人為
    綽號「香腸」之人，且亦於警方所提供之被告指認照片，明
    確指出該名綽號「香腸」之男子即為被告，有卷附該次警詢
    筆錄、被告之指認照片及其上證人張文雄之指印為徵（見警
    一卷第26-27 頁反面）。嗣於同月31日警方第2 次詢問時，
    猶明確陳稱：係李鴻銓與1 名男子持槍至其住處，李鴻銓有
    開槍等語（見警一卷第31-32 頁），又於原審審理時仍證稱
    ：當日有2 人到我家來開槍，2 人都有持槍等語（見院一卷
    第174 頁）。再參以證人張文雄係近距離遭被告持槍射擊，
    而其與被告本即認識，此據證人張文雄證陳在卷（見警一卷
    第26-27 、31-32 頁），暨被告自承己較顏士欽矮（見原審
    卷第13頁），與證人張文雄先前證述：到其住處之另1 名男
    子比被告高等語一致各節，衡情證人張文雄應無誤認顏士欽
    為被告之可能，是證人張文雄於原審審理時改稱：不知被告
    是否有參與一節，亦不能採信，而不能為被告有利之認定。
  (6)另證人呂仕淵於本院審理時證稱：我的店在張文雄住處的隔
    壁，案發時我聽到槍聲很大聲，就走出去看，看到有2個 人
    走出來，一個比較高，一個比較矮，2 個人匆匆忙忙跑出來
    ，比較矮的那個人不知道在罵什麼，高等那個人則持2 把手
    槍開車離開。我看到這2 個人時，已經沒有開槍等語（見本
    院100 年2 月22日審判筆錄，本院卷第90頁）。依其所證，
    可知其並未親見在張文雄住處屋內之情形；又關於被告與顏
    士欽離開現場時之情形，顏士欽於警詢時供稱：我一邊開槍
    ，一邊與李鴻銓離開現場云云（見98年2 月5 日警詢筆錄，
    偵三卷第10頁），又於偵訊時證稱：我先拿一把槍出來打張
    文雄，可能子彈比較少，後來我打完之後，被告要拉我離開
    現場，我聽到樓上有聲音要下來，我就拿出第二把槍出來往
    上面打，邊打邊離開云云（見99 年3月18日偵訊筆錄，偵五
    卷第53頁），則顏士欽關於此部分所供述，又與呂士淵上開
    所證所見被告與顏士欽離開現場情形不符，則呂仕淵此部分
    所證，是否可以採信，亦不能無疑，故認呂仕淵所證，不能
    為被告有利之認定。至本院將附表所示槍枝送指紋鑑定，刑
    事警察局鑑定結果為：「經化驗結果，未發現指紋」等語，
    有該鑑定書在卷可憑（見本院卷第64頁），則該等槍枝既曾
    經人持有作案，但扣案後鑑定卻未發指紋，足認於案發後至
    扣案前，業經人刻抹去指紋，故雖未鑑定出指紋，但不能據
    此為被告有利之認定。
  (四)又張文雄於前揭時、地，遭被告與顏士欽持槍射擊後，旋送
    往高醫救治，經檢視其身上有多處槍彈穿刺傷，受有雙側脛
    腓骨開放性骨折、骨盆骨折、右側髕骨骨折及左前臂、左小
    腿、右小腿、左大腿、右大腿、右膝、左髖部多處槍傷之傷
    害，97年1 月29日到院急診時，因身體多處槍傷及多處骨折
    ，併有失血過多，且其雙側下肢因槍傷骨折，致嚴重變形等
    情，有高醫98年3 月2 日高醫附行字第098000661 號函暨張
    文雄就診病歷影本、同年5 月20日高醫附行字第0980001665
    號函存卷為佐（見偵三卷第47-55 頁，院一卷第38頁），足
    認張文雄所受傷害確係遭槍擊所致。
  (五)顏士欽雖供稱：當時以為張文雄要對李鴻銓不利，才會朝張
    文雄開槍，並不是故意要傷害張文雄云云。然查本案案發後
    ，警方到現場採證時，除扣得上開口徑10mm、9mm 之彈殼各
    7 顆、6 顆外，並於該屋西方邊小冰箱前地面上發現1 片血
    灘，並由現場彈殼大都分布於屋內與張文雄血灘位置研判，
    應係在該屋小冰箱前，近距離朝證人張文雄開槍，且均朝張
    文雄下半身開槍等情，有上開現場勘察初報表及現場照片27
    張在卷可證（見警一卷第4-8 頁），核與張文雄前開稱：「
    李鴻銓與1 名男子進來，走到我背後約半公尺距離，朝我開
    槍，我右小腿先中槍，中槍後即倒地，對方就朝我手、腳等
    部位開好幾槍」等語，及前揭病歷資料所載傷情相符。而按
    槍枝殺傷力極大，以之擊發子彈足以貫穿人體，造成之傷害
    甚鉅，以之密集射擊人之腰部以下身體部位、下肢部位，足
    以造成下肢機能毀敗或嚴重減損，此為眾所週知之理。被告
    與顏士欽持槍朝張文雄腰部以下之身體及下肢部位持續射擊
    ，且其等以如附表編號1 、2 所示之手槍分別朝張文雄擊發
    7 槍、6 槍，其中有8 槍擊中張文雄左前臂1 槍（疑似貫穿
    ）、左小腿1 槍（疑似貫穿）、右小腿2 槍、左大腿1 槍、
    右大腿1 槍、右膝1 槍、左髖部1 槍，另據張文雄於原審審
    理時證述明確，復有張文雄傷勢照片9 張附卷足稽（見警一
    卷第83-84 頁），顯見非屬偶然，而係有意致之，其等有重
    傷害之故意甚明。至於被告與顏士欽均辯稱：是以為張文雄
    要不利被告，為保護被告，顏士欽才開槍云云。然查，被告
    進入張文雄住處客廳內，並呼喊張文雄名字後，旋朝張文雄
    右小腿開槍等情，業據張文雄供陳在卷，依當時情況，被告
    顯係主動開槍射擊張文雄，並非處於遭受攻擊或有急迫危險
    發生之情形。況縱令顏士欽開槍之目的係為保護被告，其大
    可對空擊發1 槍警告張文雄，即可達嚇阻之效果，亦無朝張
    文雄之下半身持續射擊之必要？是被告就此所辯，亦不能採
    。
  (七)按刑法第10條第4 項第4 款所稱毀敗或嚴重減損一肢以上之
    機能者，係指肢體因傷害之結果完全喪失其效用，或其效用
    嚴重減損而言。查張文雄於前揭時、地，遭被告與顏士欽持
    槍射擊後固受有前述傷勢，然張文雄於原審審理時已明確證
    稱：「後遺症就是要繼續開刀，兩隻腳現在還有放鐵片，醫
    生沒有跟我說有什麼後遺症，只是多少都會有後遺症，走路
    會不方便等語（見院一卷第173-183 頁）。且觀諸張文雄於
    原審到庭陳述時，其行動雖無法如常，但仍能正常行走，無
    需藉由物理性工具輔助。佐以張文雄自97年1 月29日至同年
    3 月31日在高醫院住院接受治療，經多次手術及復建治療後
    而保住其下肢機能等情，亦有高醫98年6 月12日高醫附行字
    第0980001948號函、同年7 月14日高醫附行字第0980002361
    號函檢附張文雄之病歷資料附卷可稽（見院一卷第21頁反面
    、第37至170 頁）。足認張文雄之下肢機能雖有所減損，惟
    尚未達於完全喪失或嚴重減損其效用甚明。又其因骨折癒合
    雖可能造成關節活動障礙、無法正常行走，抑或日後可能受
    天候影響而造成關節不適等後遺症，然其下肢業經多次手術
    及復健治療而保住其機能，亦難謂減損其效能已達於嚴重之
    程度，應認所受傷勢為重傷害未遂之程度。
  (八)綜上所述，被告及其辯護人所辯，尚不能採。本件事證明確
    ，被告犯行堪予認定，應依法論科。
二、按被告行為後，槍砲彈藥刀械管制條例第7 條第4 項固已於
    97年11月26日修正公佈，惟是次修正僅係將該條文所列舉之
    「槍」修正為「槍砲」，其法定刑並未修正，而為純文字修
    正，非屬法律變更，並無比較新舊法適用之問題，應適用裁
    判時有效之槍砲彈藥刀械管制條例第7 條第4 項之規定，合
    先序明。是核被告李鴻銓所為，係犯槍砲彈藥刀械管制條例
    第7 條第4 項之非法持有手槍罪、同條例第12條第4 項之非
    法持有子彈罪、刑法第278 條第3 項、第1 項之重傷未遂罪
    。被告李鴻銓與共犯顏士欽就上開非法持有手槍、子彈與重
    傷未遂犯行間，有犯意聯絡及行為分擔，應論以共同正犯。
    又按未經許可持有槍枝、子彈罪，其持有之繼續為行為之繼
    續，至持有行為終了時，均論以一罪，不得割裂。若持有之
    後以之犯他罪，兩罪間之關係，端視其開始持有之原因、動
    機或目的為斷。如於非法持有槍枝、子彈行為繼續中另起意
    犯罪，應以數罪併罰論處；若行為人為犯特定罪之目的而持
    有槍枝、子彈，雖其持有槍枝、子彈之時間、地點與目的所
    犯特定罪之時間、地點，在自然意義上非完全一致，然就事
    件整體過程予以客觀觀察後，苟形式上獨立之行為，彼此之
    間具有全部或一部不可割之一致性或事理上之關聯性，且犯
    罪目的單一，依一般社會通念，認應評價為一行為，自應適
    用想像競合犯之規定論以一罪，方符合刑罰公平原則（最高
    法院97年度台上字第1880號、98年度台上字第1957、3414號
    、99年度台上字第4123、5556號判決意旨參照）。查共犯顏
    士欽先無故持有前揭槍、彈，嗣被告計畫報復而持槍射擊張
    文雄，繼而本此目的計畫相關犯罪，再由顏士欽取得前揭槍
    枝、子彈為執行，被告持有槍枝、子彈與致張文雄重傷未遂
    之目的，始終相同，且整體行為在客觀上又具備不可分割之
    一致性及關聯性，其法律上之評價，為以一行為而觸犯槍砲
    彈藥刀械管制條例第7 條第4 項之非法持有手槍罪、第12條
    第4 項之非法持有子彈罪及刑法第278 條第3 項、第1 項之
    重傷未遂罪，而有想像競合犯規定之適用，應從一重之槍砲
    彈藥刀械管制條例第7 條第4 項之非法持有手槍罪處斷。故
    檢察官未慮及此，認被告李鴻銓所犯上開2 罪應予分論併罰
    云云，尚有未洽，附此敘明。另被告前有事實欄所載之有期
    徒刑執行完畢前科紀錄，有臺灣高等法院被告前案紀錄表存
    卷可考，其於受有期徒刑之執行完畢後5 年內，故意再犯本
    件有期徒刑以上之罪，依刑法第47條第1 項之規定，應論以
    累犯，並加重其刑。
三、原審因認被告犯罪事證明確，而依槍砲彈藥刀械管制條例第
    7 條第4 項、第12條第4 項、刑法第278 條第3 項、第1 項
    、第11條前段、第28條、第55條、第47條第1 項規定論科，
    並審酌被告持有如附表編號1 、2 所示之制式槍枝達2 支，
    對社會治安危害甚大，以及所持槍枝、子彈之時間顯較共犯
    顏士欽為短，此部分犯行之非難性應低於顏士欽。而本案係
    因被告與張文雄間有債務糾紛，顏士欽始與被告共同持槍朝
    張文雄射擊，造成被害人受有前揭之傷害，就重傷未遂之犯
    行，被告既基於主導地位，其非難性應高於顏士欽，且被告
    自始至終否認犯行，並無事證足認犯後態度良好，自不宜寬
    貸等一切情狀，量處被告有期徒刑8 年6 月，併科罰金新臺
    幣10萬元，以示懲戒。又併科罰金部分，考量被告之家庭經
    濟狀況勉持、教育程度為國中肄業，以及前揭槍彈所持有之
    時間等情狀，併依刑法第42條第3 項規定，諭知以新臺幣2
    千元折算1 日為其罰金刑易服勞役之折算標準。又因扣案如
    附表編號1 、2 所示具殺傷力之制式半自動手槍共2 支，為
    違禁物，復為被告與顏士欽共同犯如事實欄二所載之重傷害
    未遂犯行所用之物，已如前述，而依刑法第38條第1 項第1
    款之規定，沒收之。又說明附表編號3 所示之子彈3 顆，經
    試射結果雖可擊發，而認具有殺傷力，惟因已試射完畢而不
    具殺傷力；而現場擊發之子彈共13顆，亦因已擊發而不復存
    在，扣案之所餘彈殼共13顆並無殺傷力，均不予宣告沒收。
    其認事用法均無違誤，量刑亦屬適當，被告否認犯行提起上
    訴，指摘原審判決不當，為無理由，應予駁回。
據上論斷，應依刑事訴訟法第368 條，判決如主文。
本案經檢察官陳建年到庭執行職務。
中    華    民    國   100    年    3     月    8     日
                刑事第二庭  審判長法  官  林正雄
                                  法  官  黃壽燕
                                  法  官  邱明弘
以上正本證明與原本無異。
如不服本判決應於收受本判決後10日內向本院提出上訴書狀，其
未敘述上訴理由者，並得於提起上訴後10日內向本院補提理由書
狀（均須按他造當事人之人數附繕本）「切勿逕送上級法院」。
中    華    民    國   100    年    3     月    8     日
                                  書記官  林明威
附錄論罪科刑法條
槍砲彈藥刀械管制條例第7 條
未經許可，製造、販賣或運輸火砲、肩射武器、機關槍、衝鋒槍
、卡柄槍、自動步槍、普通步槍、馬槍、手槍或各類砲彈、炸彈
、爆裂物者，處死刑、無期徒刑或7 年以上有期徒刑；處徒刑者
，併科新臺幣3 千萬元以下罰金。
未經許可，轉讓、出租或出借前項所列槍砲、彈藥者，處無期徒
刑或5 年以上有期徒刑，併科新臺幣1 千萬元以下罰金。
意圖供自己或他人犯罪之用，而犯前二項之罪者，處死刑或無期
徒刑；處徒刑者，併科新臺幣5 千萬元以下罰金。
未經許可，持有、寄藏或意圖販賣而陳列第1 項所列槍砲、彈藥
者，處5 年以上有期徒刑，併科新臺幣1 千萬元以下罰金。
意圖供自己或他人犯罪之用，以強盜、搶奪、竊盜或其他非法方
法，持有依法執行公務之人所持有之第1 項所列槍砲、彈藥者，
得加重其刑至二分之一。
第1 項至第3 項之未遂犯罰之。
槍砲彈藥刀械管制條例第12條
未經許可，製造、販賣或運輸子彈者，處1 年以上7 年以下有期
徒刑，併科新臺幣500 萬元以下罰金。
未經許可，轉讓、出租或出借子彈者，處6 月以上5 年以下有期
徒刑，併科新臺幣300 萬元以下罰金。
意圖供自己或他人犯罪之用，而犯前二項之罪者，處3 年以上10
年以下有期徒刑，併科新臺幣700 萬元以下罰金。
未經許可，持有、寄藏或意圖販賣而陳列子彈者，處5 年以下有
期徒刑，併科新臺幣300 萬元以下罰金。
第1 項至第3 項之未遂犯罰之。
刑法第278 條：
使人受重傷者，處5 年以上12年以下有期徒刑。
犯前項之罪因而致人於死者，處無期徒刑或7 年以上有期徒刑。
第1 項之未遂犯罰之。
附表：
┌──┬────────────────────────────────┐
│編號│扣押物品名稱                                                    │
├──┼────────────────────────────────┤
│ 1  │具有殺傷力之奧地利GLOCK 廠23型、口徑0.40吋制式半自動手槍壹枝（槍│
│    │號：AWY154，槍枝管制編號：0000000000，含彈匣壹個）              │
├──┼────────────────────────────────┤
│ 2  │具有殺傷力之德國WALTHER 廠P99 型、口徑9mm 制式半自動手槍壹枝（槍│
│    │號遭磨滅，槍枝管制編號：0000000000，含彈匣壹個）                │
├──┼────────────────────────────────┤
│ 3  │口徑9mm 之制式子彈參顆（經送鑑試射結果，均可擊發，認具殺傷力）  │
└──┴────────────────────────────────┘